【裁判字號】    95,易,319
【裁判日期】    950731
【裁判案由】    竊盜
【裁判全文】
臺灣嘉義地方法院刑事判決               95年度易字第319號
    公  訴  人  臺灣嘉義地方法院檢察署檢察官
    被      告  乙○○
    指定辯護人  本院公設辯護人  丙○○
上列被告因竊盜案件，經檢察官提起公訴（九十五年度偵字第四
三三○、四一三二號）及移送併辦（臺灣臺南地方法院檢察署九
十五年度營偵字第八七七號），本院合議庭裁定由受命法官獨任
進行簡式審判程序，依協商程序而為判決如下：
    主  文
乙○○連續攜帶兇器竊盜，累犯，處有期徒刑貳年。扣案如附表
一所示之物品均沒收。
    事實及理由
一、本件被告乙○○所涉犯者為刑法第三百二十一條第一項第三
    款法定刑為「六月以上、五年以下有期徒刑」之加重竊盜罪
    ；刑法第一百八十八條法定刑為「五年以下有期徒刑拘役或
    五百元以下罰金」之妨害公用事業罪，非死刑、無期徒刑、
    最輕本刑為三年以上有期徒刑之罪或高等法院管轄第一審案
    件。本院行準備程序中，被告就被訴事實為有罪之陳述，經
    告知簡式審判程序之旨，並聽取檢察官及被告之意見後，本
    院爰依刑事訴訟法第二百七十三條之一第一項裁定由受命
    法官獨任進行簡式審判程序。因此，本件簡式審判程序之證
    據調查依刑事訴訟法第二百七十三條之二規定不受同法第一
    百五十九條第一項、第一百六十一條之二、第一百六十一條
    之三、第一百六十三條之一及第一百六十四條至第一百七十
    條規定之限制。此外，本件行簡式審判程序後，檢察官請求
    就被告願受科刑之範圍於審判外進行協議，經本院同意且指
    定本院公設辯護人協助進行協商，當事人雙方就「有期徒刑
    二年，扣案物品依法沒收」等科刑範圍達成合意且被告認罪
    （本院卷第三十三頁訊問筆錄），而由檢察官聲請本院改依
    協商程序而為判決，均合先敘明。
二、本件犯罪事實、證據及應適用之法條，除下列補充外，餘皆
    引用檢察官起訴書之記載（如附件）。犯罪事實部分補充：
    (一)起訴書附表編號六、七應更正為編號五、六；(二)犯罪事實
    應補充「．．以八十九年度易字第七七八號判處有期徒刑一
    年確定（起訴書誤載為有期徒刑一月），．．連續攜帶如附
    表一編號一、三、四、五等客觀上足以對人之身體及生命造
    成危害之兇器，於如起訴書附表編號一至四所示之時、地竊
    取電纜線多次得手。又承前之概括犯意，連續於起訴書附表
    編號五、六所示時、地，徒手取竊得機車二次得手。嗣於九
    十五年五月二十一日下午五時許，．．垃圾袋二捲等物。乙
    ○○又承前之概括犯意，於九十五年六月十八日下午五時許
    ，至嘉義縣中埔鄉○○村○○路二十四號甲○○住處，見甲
    ○○所有牌照號碼ＪＱＥ－二一三號機車停放屋內且鑰匙未
    取下，竟無故侵入住宅（未據告訴），先將機車牽至門外，
    旋發動引擎，騎乘離去，竊取該車得手，供代步之用。嗣於
    同年月二十一日晚上十一時四十五分許，乙○○騎乘該車行
    經臺南縣鹽水鎮○○路三十八號前，為警當場查獲，並扣得
    該車及鑰匙（業據發還甲○○）。」等語。證據部分補充被
    告於本院之自白，被告於併辦案件之自白，被害人甲○○於
    併辦案件之供述，併辦案件內之贓物認領保管單、扣押書、
    車輛協尋尋獲電腦輸入單、查獲現場照片、車輛竊盜車牌失
    竊資料個別查詢報表－查詢車輛認可資料、車輛車牌失竊作
    業－查獲車輛認可資料等。
三、被告行為後，九十五年六月十四日修正公布，同年七月一日
    施行之刑法施行法第一條之一第一項、第二項前段增訂「中
    華民國九十四年一月七日刑法修正施行後，刑法分則編所定
    罰金之貨幣單位為新臺幣。九十四年一月七日刑法修正時，
    刑法分則編未修正之條文定有罰金者，自九十四年一月七日
    刑法修正施行後，就其所定數額提高為三十倍。」等內容。
    而被告所犯之刑法第一百八十八條自七十二年六月二十六日
    （即罰金罰鍰提高標準條例修正公布日）迄今未修正，其罰
    金法定刑為「五百元」，貨幣單位乃「銀元」（刑法第一百
    八十八條本文參照），依罰金罰鍰提高標準條例第一條前段
    提高十倍，實為「銀元五千元」，再依現行法規所定貨幣單
    位折算新臺幣條例第二條折算為「新臺幣一萬五千元」。刑
    法施行法於九十五年七月一日施行後，所定罰金之貨幣單位
    為新臺幣，就其所定數額高三十倍，刑法第一百八十八條之
    罰金法定刑「五百元」，依該規定折算，亦為「新臺幣一萬
    五千元」。是刑法施行法前開條文修正後，刑法第一百八十
    八條「罪刑」並未變更。刑法施行法第一條之一第一項、第
    二項前段之法律效果乃將刑法分則罰金刑之貨幣單位從「銀
    元」轉換為「新臺幣」，係一貨幣單位準據法，修正意旨亦
    止於釐清吾國先前易生混淆之貨幣單位系統，與罪刑無涉，
    尚無刑法第二條第一項新舊法比較適用之問題，自應適用現
    行有效之法律。
四、被告行為後，九十四年一月七日修正，同年二月二日公布之
    刑法，已於九十五年七月一日施行，本件所涉修正前後法律
    比較及適用之情形，詳如附表二所示。其中刑法第三十三條
    第五款關於罰金定義之修正；其中刑法第五十六條關於連續
    犯刪除之修正，因修正前規定均足使被告受較輕之刑罰，有
    利於行為人，皆應依刑法第二條第一項前段適用修正前之行
    為時法。前述法律變更均適用修正前之行為時法，毋庸審酌
    一體適用或分別適用修正前後法律。
五、核被告所為，其中如起訴書附表編號一至四係犯刑法第三百
    二十一條第一項第三款之加重竊盜罪、第一百八十八條之妨
    害公用事業罪；其中如起訴書附表編號五、六係犯刑法第三
    百二十條第一項之竊盜罪；其中於九十五年六月十八日竊取
    機車係犯刑法第三百二十條第一項之竊盜罪。就起訴書附表
    編號一至四之犯行，被告係以一行為觸犯上開二罪名，為想
    像競合犯，應依現行有效刑法第五十五條前段從一重之加重
    竊盜罪處斷。被告前後多次竊盜犯行，時間緊接，方法雷同
    ，所犯係構成要件相同之罪名，顯係基於概括犯意為之，應
    依修正前刑法第五十六條連續犯規定論以情節較重之加重竊
    盜一罪，並加重其刑。而被告受有期徒刑之執行完畢，五年
    以內故意再犯本件有期徒刑以上之罪，為累犯，應依現行有
    效刑法第四十七條第一項規定，遞加重其刑。起訴書雖未論
    及前開妨害公用事業罪及九十五年六月十八日竊取機車之犯
    罪事實，然檢察官就犯罪事實一部起訴者，其效力及於全部
    ，本件被告之全部犯罪事實，既具有想像競合犯及連續犯之
    裁判上一罪關係，已如前述，本院自得併予審理。爰審酌被
    告貪圖他人財物因而犯罪之動機及目的；曾受有期徒刑以上
    刑之宣告及執行，品行不佳；國中畢業之智識程度；未婚，
    無子女，父母健在，均八十餘歲，與父母同住，之前從事泥
    水工作，日入約新台幣一千五百元之生活狀況；竊取電纜線
    及機車等財物，敗壞社會治安，妨害供電，造成諸多不便，
    損害非輕；事後坦認犯罪之態度等一切情狀，不經言詞辯論
    ，即於協商合意範圍內判處如主文所示之刑，並沒收被告所
    有供犯罪所用如附表一所示之物品。
六、依刑事訴訟法第四百五十五條之十，本件除有同法第四百五
    十五條之四第一項第一款「有前條第二項之撤銷合意或撤回
    協商聲請者」、第二款「被告協商之意思非出於自由意志者
    」、第四款「被告所犯之罪非第四百五十五條之二第一項所
    定得以聲請協商判決者」、第六款「被告有其他較重之裁判
    上一罪之犯罪事實者」、第七款「法院認應諭知免刑或免訴
    、不受理者」所定情形之一，或協商判決違反同條第二項「
    除有前項所定情形之一者外，法院應不經言詞辯論，於協商
    合意範圍內為判決。法院為協商判決所科之刑，以宣告緩刑
    、二年以下有期徒刑、拘役或罰金為限之規定者」，不得上
    訴。如有刑事訴訟法第四百五十五條之十所定得提起上訴之
    情事，且不服本判決，應於判決送達之日起十日內，向本院
    提出上訴狀。
據上論斷，應依刑事訴訟法第二百七十三條之一第一項、第四百
五十五條之二第一項、第四百五十五條之四第二項、第四百五十
五條之八、第四百五十四條，刑法第二條第一項前段、第五十六
條（修正前）、第三百二十一條第一項第三款、第一百八十八條
、第五十五條前段、第四十七條第一項、第三十八條第一項第二
款，刑法施行法第一條之一第一項、第二項前段，判決如主文。
中    華    民    國    95    年    7     月    31    日
                        刑事第一庭  法  官  張 道 周
上列正本證明與原本無異。
如有刑事訴訟法第四百五十五條之十所定得提起上訴之情事，且
不服本判決，應於判決送達之日起十日內，向本院提出上訴狀（
應附繕本）。
中    華    民    國    95    年    7     月    31    日
                                    書記官  黃 意 雯
附記本判決論罪之法條全文
刑法第三百二十一條第一項第三款
犯竊盜罪而有左列情形之一者，處六月以上、五年以下有期徒刑
：
  三、攜帶兇器而犯之者。
刑法第一百八十八條
妨害鐵路、郵務、電報、電話或供公眾之用水、電氣、煤氣事業
者，處五年以下有期徒刑拘役或五百元以下罰金。
附表一
┌──┬─────────────────┬────────────┐
│編號│物品名稱                          │數量                    │
├──┼─────────────────┼────────────┤
│1   │鋼條                              │12支                    │
├──┼─────────────────┼────────────┤
│2   │絕緣膠帶                          │6卷                     │
├──┼─────────────────┼────────────┤
│3   │剪線鉗子                          │2支                     │
├──┼─────────────────┼────────────┤
│4   │大美工刀                          │1支                     │
├──┼─────────────────┼────────────┤
│5   │大美工刀片                        │2盒                     │
├──┼─────────────────┼────────────┤
│6   │工具袋                            │1個                     │
├──┼─────────────────┼────────────┤
│7   │垃圾袋                            │1卷                     │
└──┴─────────────────┴────────────┘
附表二
┌──┬──┬───────────┬──┬────────────┐
│編號│條號│新法                  │比較│理由                    │
│    │    ├───────────┤    │                        │
│    │    │舊法                  │結果│                        │
├──┼──┼───────────┼──┼────────────┤
│    │33  │新條文                │    │(一)修正後刑法第三十三條第│
│    │    │主刑之種類如下：      │    │  四款僅將拘役之計算單位│
│    │    │四、拘役：一日以上，六│    │  由月更正為日，內容完全│
│    │    │    十日未滿。但遇有加│    │  相同，無涉刑度加重或減│
│    │    │    重時，得加至一百二│    │  輕，並無法律變更之情形│
│    │    │    十日。            │    │  ，應適用現行法規。    │
│    │    │五、罰金：新臺幣一千元│    │(二)修正前刑法第三十三條第│
│    │    │    以上，以百元計算之│    │  五款規定，罰金：一元以│
│    │    │    。                │    │  上，修正後則提高為，罰│
│    │    ├───────────┼──┤  金：新臺幣一千元以上，│
│    │    │舊條文                │ˇ  │  以百元計算之，致刑度有│
│    │    │主刑之種類如下：      │    │  加重之情形，應依新刑法│
│    │    │四、拘役：一日以上，二│    │  第二條第一項前段之規定│
│    │    │    個月未滿。但遇有加│    │  ，適用行為時法。（最高│
│    │    │    重時，得加至四個月│    │  法院九十五年第八次刑事│
│    │    │    。                │    │  庭決議，下稱最高法院決│
│    │    │五、罰金：一元以上。  │    │  議）                  │
├──┼──┼───────────┼──┼────────────┤
│    │56  │連續數行為而犯同一之罪│    │刑法修正之後，原屬連續犯│
│    │    │名者，以一罪論。但得加│    │之數個犯罪行為，依新法應│
│    │    │重其刑至二分之一。    │    │數罪併罰，比較修正前之規│
│    │    │                      │    │定，可依裁判上一罪論處，│
│    │    ├───────────┼──┤顯然罪刑之處罰內容發生變│
│    │    │刪除                  │ˇ  │動，解釋上對於刑法第二條│
│    │    │                      │    │第一項之解釋，應包括各種│
│    │    │                      │    │影響罪刑加重之規定，按刑│
│    │    │                      │    │法第二條之法律，係指刑罰│
│    │    │                      │    │所依存的整體法律狀態，故│
│    │    │                      │    │法律有變更應指足以影響行│
│    │    │                      │    │為的可罰性與法律效果的法│
│    │    │                      │    │令，因修正而有所變更而言│
│    │    │                      │    │，此部份修正自屬法律變更│
│    │    │                      │    │，應為新舊法之比較，經新│
│    │    │                      │    │舊法比較之結果，以舊法較│
│    │    │                      │    │有利於行為人，應依舊刑法│
│    │    │                      │    │第五十六條規定論以一罪，│
│    │    │                      │    │並加重其刑（最高法院決議│
│    │    │                      │    │，臺灣高等法院暨所屬法院│
│    │    │                      │    │座談會決議）            │
├──┼──┼───────────┼──┼────────────┤
│    │47  │新條文                │無  │刑法第四十七條雖經修正，│
│    │    │受徒刑之執行完畢，或一│    │但本件被告無論依修正前或│
│    │    │部之執行而赦免後，五年│    │修正後法律，被告均構成累│
│    │    │以內故意再犯有期徒刑以│    │犯，法律效果又屬相同，並│
│    │    │上之罪者，為累犯，加重│    │無刑法第二條所稱法律變更│
│    │    │本刑至二分之一。      │    │情形，自應適用現行法律。│
│    │    │第九十八條第二項關於因│    │                        │
│    │    │強制工作而免其刑之執行│    │                        │
│    │    │者，於受強制工作處分之│    │                        │
│    │    │執行完畢或一部之執行而│    │                        │
│    │    │免除後，五年以內故意再│    │                        │
│    │    │犯有期徒刑以上之罪者，│    │                        │
│    │    │以累犯論。            │    │                        │
│    │    ├───────────┤    │                        │
│    │    │舊條文                │    │                        │
│    │    │受有期徒刑之執行完畢，│    │                        │
│    │    │或受無期徒刑或有期徒刑│    │                        │
│    │    │一部之執行而赦免後，五│    │                        │
│    │    │年以內再犯有期徒刑以上│    │                        │
│    │    │之罪者，為累犯，加重本│    │                        │
│    │    │刑至二分之一。        │    │                        │
└──┴──┴───────────┴──┴────────────┘


司法院資訊處製作；財團法人民間司法改革基金會備份。
